【裁判字號】    97,訴緝,7
【裁判日期】    970222
【裁判案由】    重利等
【裁判全文】
臺灣桃園地方法院刑事判決               97年度訴緝字第7號
公  訴  人  臺灣桃園地方法院檢察署檢察官
被      告  乙○○
                    國民
                      號
上列被告因犯重利等案件，經檢察官提起公訴（89年度偵字第13
620 號），本院改以簡式審判程序，並行協商程序，判決如下：
    主  文
乙○○共同乘他人急迫貸以金錢，而取得與原本顯不相當之重利
，處拘役參拾日，如易科罰金，以參佰元（即新臺幣玖佰元）折
算壹日。又共同以非法方法，剝奪人之行動自由，處有期徒刑肆
月，如易科罰金，以參佰元（即新台幣玖佰元）折算壹日。
    事 實 及理由
一、犯罪事實：
  (一)乙○○與梁育名共同基於乘他人急迫貸以金錢而取得與原本
    顯不相當重利之犯意聯絡，於民國八十九年七月二日，乘甲
    ○○平日所使用供謀生之車號七Ｑ—二三三營業小客車送修
    急付修理費之急迫情形，在桃園縣某不詳地點，由乙○○、
    梁育名共同出面，借款新台幣（下同）一萬六千元予甲○○
    ，並約定每五天為一期，每期需償還本金加利息二千元，分
    十期清償完畢（亦即月息百分之十五），並由甲○○當場簽
    立一張二萬元本票及交付其身分證、營業登記證、上開營業
    小客車行照等證件影本各乙紙作為擔保用。甲○○於借得上
    開款項後至八十九年九月四日止，雖已陸續返還本利和一萬
    四千元予乙○○、梁育名二人，惟仍積欠該二人本利和共三
    萬元，二人因此取得與原本顯不相當之重利。
  (二)緣甲○○無法依期支付上述本息而避不見面，八十九年九月
    四日下午十時三十分許，甲○○駕駛上述營業用小客車載客
    行經桃園縣八德市○○路，為乙○○所發現，乙○○即馬上
    以電話通知梁育名到場，乙○○與梁育名因一時氣憤，先由
    乙○○強拉甲○○下車，再由乙○○、梁育名二人共同在上
    述路邊騎樓徒手毆打甲○○，致甲○○受有右臉頰瘀傷之傷
    害（傷害部分未據合法告訴）。梁育名、乙○○共同毆打甲
    ○○後，復欲達到強迫甲○○簽下本票提供上述債務擔保之
    目的，遂共同基於剝奪人之行動自由之犯意聯絡，先共同強
    押甲○○進入乙○○所駕駛之車號二Ｐ—九六八號自用小客
    車內，推由乙○○搭載甲○○，梁育名則駕駛甲○○所有之
    前開營業小客車尾隨其後，並於行車至乙○○位於桃園縣桃
    園市○○路六一五巷八十六號住處途中，因甲○○欲逃跑，
    乙○○為嚇阻甲○○避免逃走繼續剝奪甲○○行動自由，竟
    以「不能逃，不然再被看到要逃，就打斷你的腿」等語恐嚇
    ，致甲○○心生畏懼，而不敢再生逃離念頭。於到達上址乙
    ○○住處後，梁育名、乙○○二人即共同以兇狠之語氣，向
    甲○○嚇稱：如果敢報警就把你殺了，若不清償借款，就打
    斷你雙腿等語，恐嚇威脅強迫甲○○，致其因心生畏懼，而
    簽立一紙三萬元本票、借據，及交出身上一紙當票及其所有
    之上開營業小客車鑰匙，使甲○○行無義務之事。迄翌日凌
    晨十二時三十分許，因甲○○已提出擔保，乙○○、梁育名
    始讓甲○○自行離去，前後共剝奪甲○○約二小時之行動自
    由。甲○○於離開上址後，即馬上報警，經警於八十九年九
    月五循線查獲，並扣得梁育名所有與本案無關之帳冊一本、
    空白本票二張，及乙○○所有與本案無關之記帳卡一盒，空
    白本票一盒等物。
二、案經桃園縣警察局桃園分局報告臺灣桃園地方法院檢察署檢
    察官偵查起訴。
三、證據：
  (一)被告乙○○於本院審判中之自白。
  (二)共同被告梁育名之警詢、偵查及審理中之供述，及被害人甲
    ○○於警詢及偵訊筆錄。
  (三)借據、本票、當票影本各一件，及被害人甲○○所立具之贓
    證物品認領保管收據乙紙
四、本件經檢察官與被告於審判外達成協商之合意且被告已認罪
    ，其合意內容為：被告所犯重利罪部分，願受科刑範圍為拘
    役參拾日，妨害自由部分，被告願受有期徒刑四月，如易科
    罰金，均三百元（即新臺幣九百元）折算一日之宣告。經查
    前述協商合意並無刑事訴訟法第四百五十五條之四第一項所
    列情形之一，檢察官聲請改依協商程序而為判決，本院爰不
    經言詞辯論，於協商合意範圍內為協商判決，合予敘明。又
    被告犯罪時間雖在九十六年四月二十四日以前，惟依中華民
    國九十六年罪犯減刑條例第五條規定，本條例施行前，經通
    緝而未於中華民國九十六年十二月三十一日以前「自動歸案
    」接受偵查、審判或執行者，不得依本條例減刑。查被告雖
    係自動向金門縣警察局投案，非經警所緝獲，有被告之警詢
    筆錄一件在卷可證，惟被告自動歸案時間為九十七年一月二
    十四日，已逾上述九十六年十二月三十一日自動歸案之期限
    ，依該條反面解釋，被告自不得減刑，附此敘明。至立法者
    何以就本條例施行前、後分經通緝，且非自動歸案者，為不
    得減刑與得減刑之差別待遇，又其間查別待遇是否合理，有
    無違反平等原則之虞，當係另一問題，同併此敘明。
五、應適用之法條：刑事訴訟法第四百五十五條之四第二項、第
    四百五十五條之八，修正後刑法第二條第一項前段、修正前
    刑法第二十八條、第三百四十四條，刑法第三百零二條第一
    項、第三百零四條第一項，修正前刑法第五十五條後段、第
    四十一條第一項前段，刑法施行法第一條之一第一項、第二
    項前段，修正前罰金罰鍰提高標準條例第二條，現行法規所
    定貨幣單位折算新臺幣條例第二條。
六、本判決除有刑事訴訟法第四百五十五條之四第一項第一款、
    第二款、第四款、第六款、第七款所定情形之一，或違反同
    條第二項規定者外，不得上訴。
七、如不服本件判決，且有前述得上訴之事由者，得自收受判決
    送達之日起十日內，向本院提出上訴書狀，上訴於第二審法
    院。
本案經檢察官鍾雅蘭到庭執行職務。
中    華    民    國    97    年     2    月    22    日
                            臺灣桃園地方法院刑事第六庭
                                法  官  錢  建  榮
以上正本證明與原本無異。
如不服本判決，應於判決送達後10日內向本院提出上訴狀（應附
繕本），其未敘述上訴理由者，應於上訴期間屆滿後20日內補提
理由書狀於本院，上訴於臺灣高等法院。
中    華    民    國    97    年    2     月    25    日
                                書記官  李  玉  華
附錄本案論罪科刑法條：
中華民國刑法第344 條（重利罪）
乘他人急迫、輕率或無經驗貸以金錢或其他物品，而取得與原本
顯不相當之重利者，處1 年以下有期徒刑、拘役或科或併科1 千
元以下罰金。
中華民國刑法第302 條（剝奪他人行動自由罪）
私行拘禁或以其他非法方法，剝奪人之行動自由者，處5 年以下
有期徒刑、拘役或3 百元以下罰金。
因而致人於死者，處無期徒刑或 7 年以上有期徒刑，致重傷者，
處 3 年以上 10 年以下有期徒刑。
第 1 項之未遂犯罰之。
中華民國刑法第304 條（強制罪）
以強暴、脅迫使人行無義務之事或妨害人行使權利者，處3 年以
下有期徒刑、拘役或3 百元以下罰金。
前項之未遂犯罰之。


司法院資訊處製作；財團法人民間司法改革基金會備份。
